臺灣苗栗地方法院刑事判決　　　　　　　 95年度易字第746號
公　訴　人　臺灣苗栗地方法院檢察署檢察官
被　　　告　乙○
選任辯護人　李世才　律師
上列被告因傷害案件，經檢察官聲請簡易判決處刑（95年度偵字
第4758號），本院苗栗簡易庭認不宜以簡易判決處刑，改依通常
程序審理，本院判決如下：
    主  文
乙○無罪。
    理  由
一、公訴意旨：
    乙○與甲○○（原名：李娟）原係男女朋友關係。乙○於民
    國95年8 月5 日凌晨2 時30分許，駕駛車牌號碼LU─8835號
    自用小客車，另附載甲○○，途經苗栗縣苗栗市○○路「中
    原洗車場」前時，因細故與甲○○發生口角，致起爭執，雙
    方因之僵持不休，惱怒之下，竟基於傷害人身體之犯意，以
    放置在車上為甲○○所有內含資料夾及保養品等物品之手提
    袋1 只，朝正坐在副駕駛座上之甲○○丟擲，致使該只手提
    袋內之物品掉落並因之碰擊甲○○之身體，甲○○因而受有
    左頭部紅腫及右膝部瘀青等傷害。因認被告涉犯刑法第277
    條第1 項之普通傷害罪嫌。
二、檢察官之舉證：
（一）被告乙○於警詢及偵訊中供承於上開時、地與告訴人發生
      爭執糾紛，並以手提袋推灑至告訴人身上等語。
（二）證人即告訴人甲○○於偵訊時指訴案發經過等語。
（三）行政院衛生署苗栗醫院95年8 月14日驗傷診斷書1 紙，及
      資料夾、保養品、手提袋等物之照片3 張。
三、被告之辯解（含辯護意旨）：
    訊據被告乙○固供認有於上開時、地與告訴人發生爭執糾紛
    ，惟矢口否認有何傷害犯行，辯稱：伊只是將手提袋推往告
    訴人左上臂，但是並沒有砸告訴人云云。辯護意旨則謂：告
    訴人指訴受傷時間係8 月5 日，嗣其於同月13日發生車禍，
    隔日在苗栗醫院診斷後，提出診斷證明書作為本案傷害之證
    明，顯非被告所造成等語。
四、法律依據：
（一）刑事訴訟法第154 條第1 、2 項分別規定：被告未經審判
      證明有罪確定前，推定其為無罪；犯罪事實應依證據認定
      之，無證據不得認定犯罪事實。
（二）刑事訴訟法第301 條第1 項規定：不能證明被告犯罪，應
      諭知無罪之判決。
（三）最高法院76年度臺上字第4986號判例指出：認定犯罪事實
      所憑之證據，雖不以直接證據為限，間接證據亦包括在內
      ；然而無論直接或間接證據，其為訴訟上之證明，須於通
      常一般之人均不致有所懷疑，而得確信其為真實之程度者
      ，始得據為有罪之認定，倘其證明尚未達到此一程度，而
      有合理之懷疑存在，無從為有罪之確信時，自得為無罪之
      判決。
（四）最高法院92年度台上字第128 號判例指出：刑事訴訟法第
      161 條已於91年2 月8 日修正公布，其第1 項規定：檢察
      官就被告犯罪事實，應負舉證責任，並指出證明之方法。
      因此，檢察官對於起訴之犯罪事實，應負提出證據及說服
      之實質舉證責任。倘其所提出之證據，不足為被告有罪之
      積極證明，或其指出證明之方法，無從說服法院以形成被
      告有罪之心證，基於無罪推定之原則，自應為被告無罪判
      決之諭知。
（五）按刑法第277 條第1 項之普通傷害罪，以行為人主觀上有
      傷害之故意，客觀上有傷害人之行為，因而致人受傷者，
      為其犯罪構成要件。苟行為人主觀上雖有傷害之故意，客
      觀上有傷害人之行為，但並未因而使人受傷（或難以證明
      有受傷），因普通傷害罪不處罰未遂，則尚難以普通傷害
      罪相繩。
五、本院之判斷：
（一）關於被告是否有傷害告訴人之犯意及行為：
      被告雖於審理時否認有持手提袋丟往告訴人之行為，辯稱
      ：伊僅係將手提袋「推」往告訴人左上臂云云，就此，證
      人甲○○則證稱係用「砸」過來的云云。惟查：
    1.關於案發之經過，被告於偵訊中自承：案發時告訴人一直
      坐在車上，不讓伊將車子開走回家，所以伊將他的手提袋
      先往外一丟，東西散落一地，後來伊將東西撿起來，放在
      手提袋內，後來便打開車門往告訴人身上「推灑」過去，
      袋內卷宗夾有處碰到告訴人左耳至左手臂部分等語（見偵
      卷第4758號卷第22頁）。
    2.承上，本院審酌案發時，被告與告訴人發生口角爭執，雙
      方處於對立之狀態，被告既先將告訴人之手提袋往車外丟
      ，足見其情緒已屬激動，其復將物品拾起，朝向告訴人擲
      回，致袋內之物品碰到告訴人，應可推認其力道非輕，絕
      非僅係單純「推」還手提袋予告訴人，從而，在此種情形
      下，被告至少應有傷害告訴人之不確定故意，且客觀上可
      認其動作已屬傷害他人之行為，應無疑義。
    3.綜上，可認於案發時，被告有持手提袋等物往告訴人擲回
      之傷害犯意及行為。
（二）被告之上述行為，是否有造成告訴人受有如起訴意旨所載
      之傷害：
      告訴人因被告之傷害行為，受有左頭部紅腫及右膝部瘀青
      傷害之事實，固經證人甲○○於偵訊及審理時證述明確，
      且據其提出行政院衛生署苗栗醫院95年8 月14日診斷證明
      書為證（見偵卷第14頁）。惟查，告訴人甲○○於上開驗
      傷診斷前一日即95年8 月13日，因騎乘機車，而與自小客
      車發生碰撞車禍乙節，業據證人甲○○到庭證述無訛，且
      據本院向苗栗縣警察局苗栗分局調取道路交通事故現場圖
      、調查報告表、筆錄及現場照片附卷可稽（見審卷第52至
      63 頁） 。是以，本案應審究者，為系爭苗栗醫院95年8
      月14 日 診斷證明書所載之傷勢，究竟係同年月13日車禍
      所造成？抑或同年月5 日被告之傷害行為所造成？經查：
    1.經本院向行政院衛生署苗栗醫院函詢一般人如被施暴受傷
      ，其瘀青、腫脹可能於幾日內顯現或消退，其函覆稱：「
      一般人受傷瘀青紅腫約半天開始顯現，於第3 天開始消退
      ，至於幾天後會消退完全，需視受傷的程度而定」，此有
      該院96年2 月27日苗醫社字第0960001269號函附卷可稽（
      見審卷第106 頁）。準此，若告訴人確因被告之行為而受
      傷，理應於半日開始瘀青、紅腫之後，漸漸開始消退之前
      至醫院診斷，惟告訴人就此故意傷害行為，竟遲至10日後
      始至醫院診斷，尚與常理不符，是該傷勢是否係被告所造
      成，顯有可疑。反之，此傷勢若係因車禍所造成，不僅在
      傷勢出現之時間點上較符合前述函文內容所示，亦較符合
      一般人遭受他人傷害後（不論係故意或車禍之過失傷害）
      ，應會立即去醫院驗傷之常理。
    2.再者，被告係從自小客車駕駛座朝旁邊乘客座方向，將手
      提袋推灑向告訴人乙節，已如前述，衡情應不致造成告訴
      人「右」膝部瘀青之傷害。反之，告訴人係騎乘機車與他
      人自小客車車頭發生碰撞，衡情機車騎士之腳、膝蓋均容
      易受到傷害。是以，系爭傷勢是否係被告傷害行為所造成
      ，尚有可疑。
    3.此外，證人即告訴人之室友丙○○復到庭證稱：伊與告訴
      人為室友，伊原本不知道告訴人於95年8 月13日發生車禍
      ，伊係於其發生車禍之後，看她走路起來怪怪的，伊問她
      ，她才說是車禍受傷造成的，她說除了腳、身體、其他部
      位都有受傷，最近都在跑醫院複診，且在此之前，伊並沒
      有看過她臉部或頭部有傷、紅腫、瘀青等語（見審卷第11
      6 頁以下）。由此足認，系爭診斷證明書所載告訴人之傷
      勢，應係告訴人發生車禍所致，尚難作為不利於被告之認
      定。
    4.綜上，可知系爭診斷證明書所載之傷勢，應係告訴人發生
      車禍所致，並非被告之傷害行為所造成。從而，證人甲○
      ○之證述，顯有瑕疵可指，且與事實不符，難以採信。
    5.至何以被告有傷害告訴人之行為，卻無法認定告訴人有因
      此受傷害之結果？此部分或因真未成傷，或因告訴人未及
      驗傷傷即消退，原因不一而足，然檢察官既未舉證證明被
      告傷害之行為造成告訴人如何之傷勢，尚難為被告不利之
      認定。
（三）綜上所陳，本件公訴人所提出之證據或所指出之證明方法
      ，僅能證明被告有傷害告訴人之行為，至告訴人提出之系
      爭診斷證明書上所記載之傷勢，應係其驗傷前一日因發生
      車禍所致，並非被告傷害行為所造成。準此，公訴人所提
      出各項積極證據，均不足說服使本院達到超越合理懷疑之
      有罪確信，揆諸前揭說明意旨，本於「罪疑唯輕」原則，
      應認告訴人之傷害結果不能證明，而刑法第277 條傷害罪
      既不處罰未遂，依法自應為無罪之諭知。
據上論斷，應依刑事訴訟法第301條第1項，判決如主文。
本案經檢察官陳佞如到庭執行職務。
中　　華　　民　　國　　96　　年　　4 　　月　　18　　日
                  刑事第二庭  審判長法　官  楊清益
                                    法  官  蔡志宏
                                    法  官  顧正德
以上正本證明與原本無異。
如不服本判決，應於判決送達後10日內向本院提出上訴狀（應抄
附繕本）。告訴人或被害人如對於本判決不服者，應具備理由請
求檢察官上訴，其上訴期間之計算係以檢察官收受判決正本之日
期為準。
                                    書記官  廖鳳美
中　　華　　民　　國　　96　　年　　4 　　月　　24　　日
